【裁判字號】    97,交簡上,316
【裁判日期】    980324
【裁判案由】    過失傷害
【裁判全文】
臺灣板橋地方法院刑事判決           97年度交簡上字第316號
上  訴  人  臺灣板橋地方法院檢察署檢察官
上  訴  人
即  被  告  乙○○
上列上訴人因被告過失傷害案件，不服本院97年度交簡字第5953
號中華民國第一審判決（起訴書案號：97年度偵字第19478 號）
，提起上訴，本院管轄之第二審合議庭判決如下：
    主  文
上訴駁回。
乙○○緩刑貳年。
    事  實
一、乙○○係金車大塚股份有限公司之司機，平日負責駕車載送
    貨物之工作，係從事駕駛業務之人。民國九十七年五月十二
    日上午十二時三十分許，駕駛車牌號碼五Ｅ－一四八二號營
    業小貨車，沿臺北縣林口鄉縣由林口往八里方向
    行駛，行經林口鄉下福村下寮幹燈桿二五三號未劃分向線（
    或分向限制線）彎路時，本應注意在未劃分向線或分向限制
    線之道路，應靠右行駛，並應注意前方來車，而依當時天候
    晴，日間有自然光線，柏油路面乾燥，無缺陷及障礙物，
    視距良好，並無不能注意之情形，竟疏未注意靠右行駛及前
    方來車，於彎路會車時，撞擊對向車道由甲○○所駕駛亦未
    靠右行駛之車牌號碼五Ｔ－三九九五號自用小客車，致甲○
    ○因此受有頭部外傷、腦震盪之傷害。乙○○於肇事後，經
    路人報警，其在有偵查犯罪職權之公務員查知其為犯罪人前
    ，主動向據報前來之臺北縣政府警察局新莊分局林口分駐所
    警員蘇正佳坦承肇事，進而接受裁判。
二、案經甲○○訴由臺北縣政府警察局新莊分局報請臺灣板橋地
    方法院檢察署檢察官偵查起訴，本院認宜逕以簡易判決處刑
    。
    理  由
一、上揭犯罪事實，業據上訴人即被告乙○○於警詢、偵查及本
    院審理中坦承不諱，核與證人即被害人甲○○於警詢中之證
    述情節相符，並有道路交通事故現場圖、道路交通事故調查
    報告表(一)、(二)、臺北縣政府警察局新莊分局道路交通事故肇
    事人自首情形紀錄表、長庚紀念醫院診斷證明書各一件、現
    場及車損照片共十八幀在卷可稽。按汽車除行駛於單行道或
    指定行駛於左側車道外，在未劃分向線或分向限制線之道路
    ，應靠右行駛。但遇有特殊情況必須行駛左側道路時，除應
    減速慢行外，並注意前方來車及行人，道路交通安全規則第
    九十五條第一項定有明文。查被告既考領有合法之普通小型
    車駕駛執照（見卷附被告駕駛執照影本），對於上揭規定自
    應知之甚詳並確實遵守，而依當時天候晴，日間有照明，柏
    油路面乾燥，無缺陷及障礙物，視距良好，並無不能注意之
    情事，被告駕駛營業小貨車行經上開路段時，竟疏未注意靠
    右行駛及前方來車，撞擊對向車道由告訴人甲○○所駕駛之
    自用小客車，其駕駛行為顯有過失；而臺灣省臺北縣區車輛
    行車事故鑑定委員會鑑定結果，亦認被告駕駛營業小貨車與
    告訴人所駕駛自用小客車，兩車於狹路彎道會車時均未靠右
    行駛，同為肇事原因，有上開委員會九十七年八月二十九日
    北縣鑑字第九七０九三０號鑑定意見書在卷可稽，俱徵本件
    車禍發生，係被告駕駛上開貨車疏未注意靠右行駛及前方來
    車，於彎路會車時撞擊對向車道由告訴人所駕駛亦未靠右行
    駛之自用小客車。又告訴人甲○○確因本件交通事故受有前
    開傷害之事實，亦有長庚紀念醫院診斷證明書在卷可稽，足
    認被告之過失行為與告訴人甲○○所受上開傷害間，顯具有
    相當因果關係。至告訴人甲○○在未劃分向線（或分向限制
    線）道路行駛時，亦疏未注意靠右行駛，固同為肇事原因，
    惟刑事責任之認定，並不因被害人與有過失，而免除被告之
    過失責任，被害人與有過失之情節輕重，僅係酌定雙方民事
    上損害賠償責任之依據，並不影響被告所犯刑事責任之罪責
    ，併此敘明。綜上所述，本案事證明確，被告犯行洵堪認定
    ，應依法論科。
二、核被告所為，係犯刑法第二百八十四條第二項前段之業務過
    失傷害罪。又按刑法第六十二條所謂自首，祇以犯人在其犯
    罪未發覺前，自行向該管公務員申告其犯罪事實，而接受裁
    判為已足，至於嗣後對於阻卻責任之事由有所辯解，乃辯護
    權之行使，不能據此即認其先前之自首失其效力（最高法院
    九十二年度台上字第七二五四號判決意旨參照）。本件被告
    於警詢時供稱：「當日我一個人駕駛小貨車沿一０六縣道往
    八里方向行駛（上坡往下坡），那時是上班時間，正要去那
    邊送貨，因那時我剛從美麗華球場出來，來到一０六縣道，
    發生肇事前，我從我的後照鏡看到我的後方有一台機車（並
    未看到車號）從我的右側超過去時，有輕微擦撞到我的右邊
    的後視鏡，此時我的方向盤還未轉正，同一時間對向車道突
    然有一台自小客車行駛過來，接著與我發生碰撞，碰撞後我
    第一時間就去敲對方的左車門的擋風玻璃，因對方的擋風玻
    璃有裂開，好像有撞及到頭部，對方沒有馬上打開車門，且
    車門有鎖住，後來才打開車門，我才看到那個女孩子。當時
    我的車速約四十公里許」、「碰撞點在我車輛的左前輪處。
    車損為‧‧方向盤沒有辦法很順利作一個右彎的動作，且拉
    手煞車，沒有辦法有效作一個煞車的動作」等語，是被告於
    警詢時供承其案發當時駕車未將車輛方向盤轉正，而與告訴
    人所駕駛車輛碰撞而肇事致告訴人受傷之事實；又依臺北縣
    政府警察局新莊分局道路交通事故肇事人自首情形紀錄表就
    被告部分記載「3.報案人或勤指中心轉來資料未報明肇事人
    姓名，處理人員前往現場處理肇事人在場，並當場承認為肇
    事人」，足認被告於肇事後，在具偵查犯罪職權之機關或公
    務員尚不知何人為肇事者前，於臺北縣政府警察局新莊分局
    林口分駐所警員蘇正佳據報前往現場處理時，當場承認為肇
    事者，合於刑法第六十二條規定自首之要件，爰依法減輕其
    刑。
三、原審以被告犯罪事實明確，援引刑事訴訟法第四百四百四十
    九條第二項、第三項、第四百五十四條第二項，刑法第二百
    八十四條第二項前段、第六十二條前段、第四十一條第一項
    前段，刑法施行法第一條之一第一項、第二項前段之規定，
    並審酌被告及告訴人於本件車禍之過失程度、告訴人所受之
    傷害及被告犯罪後之態度等一切情狀，量處拘役五十日，並
    諭知易科罰金之折算標準，其認事用法，並無違誤，量刑均
    屬妥適。
四、檢察官上訴意旨，認被告於警詢否認自己駕車肇事，並辯稱
    其無任何過失，顯無自承犯罪並接受裁判之意思，核與自首
    條件不符等語。惟查被告於警詢時供承其案發當時駕車未將
    車輛方向盤轉正，而與告訴人所駕駛車輛碰撞而肇事致告訴
    人受傷之事實，有如前述，且徵之被告警詢筆錄之記載，被
    告並未抗辯其無任何過失之情，復依上開臺北縣政府警察局
    新莊分局道路交通事故肇事人自首情形紀錄表記載情節，足
    認被告於肇事後，在具偵查犯罪職權之機關或公務員尚不知
    何人為肇事者前，於臺北縣政府警察局新莊分局林口分駐所
    警員蘇正佳據報前往現場處理時，當場承認為肇事者，合於
    刑法第六十二條規定自首之要件，檢察官上訴意旨，指稱前
    揭情形已不合自首之要件云云，容有誤解，其上訴並無理由
    。另被告上訴雖稱告訴人就本件交通事故之發生亦同有過失
    ，且原審量刑過重等語；惟告訴人就本件車禍發生與有過失
    ，此僅係酌定雙方民事上損害賠償責任之依據，並不影響被
    告所犯刑事責任之罪責，已如前述，且本件原判決於量刑時
    ，已審酌被告各種犯罪情狀，並無違法或明顯不當之情形，
    是被告執前揭理由提起上訴，亦屬無理由。綜上所述，本件
    原審量刑並無過重或其他違法、不當之情形，是檢察官及被
    告所提上訴，均為無理由，應予駁回。
五、末查，被告前未曾因故意犯罪受有期徒刑以上刑之宣告，有
    臺灣高等法院被告前案紀錄表一份在卷可稽，因過失肇事，
    致罹刑典，事後已坦承犯行，並於提起上訴後與告訴人成立
    調解，並賠償告訴人之損失，有本院調解筆錄、郵政跨行匯
    款申請書在卷可稽，經此偵、審程序及罪刑之宣告，當知所
    警惕，信無再犯之虞，本院認所宣告之刑，以暫不執行為適
    當，併予宣告緩刑二年，以勵自新。
應依刑事訴訟法第四百五十五條之一第一項、第三項、第三百六
十八條，刑法第七十四條第一項第一款，判決如主文。
本案經檢察官李巧菱到庭執行職務。
中    華    民    國    98    年    3     月    24    日
                         交通法庭審判長法  官  白光華
                                       法  官  曾淑娟
                                       法  官  楊志雄
以上正本證明與原本無異
本件不得上訴
                                       書記官  陳春銘
中    華    民    國    98    年    3     月    24    日


司法院資訊處製作；財團法人民間司法改革基金會備份。
